【裁判字號】    95,交易,375
【裁判日期】    950816
【裁判案由】    過失傷害
【裁判全文】
臺灣士林地方法院刑事判決             95年度交易字第375號
公  訴  人  臺灣士林地方法院檢察署檢察官
被      告  甲○○
上列被告因過失傷害案件，經檢察官提起公訴（95年度偵字第58
51號），被告為有罪之陳述，本院合議庭裁定改行簡式審判程序
，並判決如下：
    主  文
甲○○因過失傷害人，處拘役伍拾日，如易科罰金，以銀元參佰
元即新臺幣玖佰元折算壹日。
    事  實
一、甲○○於民國95年1 月13日上午11時50分許，駕駛車號TO-2
    608 號自用小客車，沿臺北市○○區○○路東向西行駛，行
    經安康路與新明路交岔路口，欲左轉往成功橋方向行駛時，
    本應注意車輛行駛時，駕駛人應注意汽車行駛至交岔路口時
    ，轉彎車應讓直行車先行，而依當時情形，又無不能注意之
    情事，竟疏於注意，於通過上開路口時，貿然行駛，未留意
    對向來車動向，隨時為停車之準備，適有乙○○騎乘車號AU
    P-493 號重型機車，由新明路西向東行駛而來，甲○○左轉
    時，未注意乙○○機車行駛狀況，避煞已來不及，致其駕駛
    之汽車擦撞乙○○機車，致乙○○人、車倒地，受有左側臉
    部近眼眶多處撕裂傷、右腳脛腓骨骨折（起訴書誤載為左腳
    ）及左手骨骨折等傷害，甲○○於犯罪未被發覺前，在警員
    陳金雄前往現場處理時在場，並當場承認為肇事人，而接受
    裁判。
二、案經乙○○告訴由臺北市政府警察局內湖分局報請臺灣士林
    地方法院檢察署檢察官偵查起訴。
    理  由
一、前述犯罪事實，業據被告甲○○於警詢時、偵查中、本院準
    備程序及審理時供認不諱（見偵查卷第4 至6 、29至30頁95
    年7 月12日準備程序筆錄、95年8 月9 日準備程序筆錄及審
    判筆錄），核與告訴人即被害人乙○○於警詢時、偵查中指
    訴情節相符（見偵查卷第7 、29至30頁），復有道路交通事
    故現場圖、道路交通事故調查報告表(一)、(二)、交通事故談話
    紀錄表、及現場照片8 張在卷可稽，告訴人因被告駕車擦撞
    倒地，受有左側臉部近眼眶多處撕裂傷、右腳脛腓骨骨折及
    左手骨骨折等傷害，亦有國泰綜合醫院內湖分院乙種診斷證
    明書在卷可憑。又按汽車行駛至交岔路口，轉彎車應讓直行
    車先行，道路交通安全規則第102 條第1 項第6 款前段規定
    有明文。被告係汽車駕駛人自應注意上述規定，而依當時情
    形又無不能注意情事，被告竟疏未注意而肇事，致告訴人受
    有傷害，被告之過失行為與告訴人所受傷害間，具有相當因
    果關係甚明。基上，足證被告自白與事實相符。本件事證明
    確，被告犯行堪以認定。
二、核被告駕駛汽車過失擦撞告訴人倒地受傷之行為，係犯刑法
    第284 條第1 項前段之過失傷害罪。被告於肇事後，留在現
    場，並向前往處理事故之警員陳金雄當場承認為肇事人，而
    接受裁判，有臺北市○○○○○道路交通事故肇事人自首情
    形紀錄表附卷可憑（見偵查卷第16頁），被告對於未發覺之
    犯罪自首而接受裁判，符合自首要件。而被告行為後，刑法
    第62條有關自首之規定，於94年2 月2 日修正公布，並於95
    年7 月1 日生效施行，修正後刑法第62條前段規定自首係得
    減輕其刑，修正前第62條前段則規定為必減輕其刑，此項變
    動影響行為人之刑罰法律效果，係屬刑法第2 條第1 項之法
    律變更，經比較新舊法，以修正前之規定較有利於被告，應
    依刑法第2 條第1 項前段規定，適用行為時即修正前刑法第
    62條前段規定減輕其刑。爰審酌被告過失情節，告訴人受傷
    程度，被告迄未與告訴人達成民事和解或賠償損害，與犯罪
    後坦承犯行等一切情狀，量處拘役50日。另被告於犯罪時之
    刑法第41條第1 項前段規定：「犯最重本刑為5 年以下有期
    徒刑以下之刑之罪，而受6 個月以下有期徒刑或拘役之宣告
    ，因身體、教育、職業、家庭之關係或其他正當事由，執行
    顯有困難者，得以1 元以上3 元以下折算一日，易科罰金。
    」而被告行為時之易科罰金折算標準，修正前罰金罰鍰提高
    標準條例第2 條前段（現已刪除）規定，就其原定數額提高
    為100 倍折算1 日，則本件被告行為時之易科罰金折算標準
    ，應以銀元300 元折算1 日，經折算為新臺幣後，應以新臺
    幣900 元折算為1 日。惟95年7 月1 日修正公布施行之刑法
    第41條第1 項前段則規定：「犯最重本刑為五年以下有期徒
    刑以下之刑之罪，而受六個月以下有期徒刑或拘役之宣告者
    ，得以新臺幣一千元、二千元或三千元折算一日，易科罰金
    。」比較修正前後之易科罰金折算標準，以95年7 月1 日修
    正公布施行前之規定，較有利於被告，則應依刑法第2 條第
    1 項前段，適用修正前刑法第41條第1 項前段規定，定其折
    算標準。
據上論斷，應依刑事訴訟法第299 條第1 項前段、第273 條之1
第1 項，刑法第2 條第1 項、第284 條第1 項前段，修正前刑法
第62條前段、第41條第1 項前段，罰金罰鍰提高標準條例第1 條
前段，修正前罰金罰鍰提高標準條例第2 條，現行法規所定貨幣
單位折算新台幣條例第2 條，判決如主文。
本案經檢察官呂永魁到庭執行職務。
中    華    民    國    95    年    8     月    16    日
                  刑事第四庭法  官  周明鴻
以上正本證明與原本無異。
如不服本判決，應於判決送達後10日內，向本院提出上訴狀。
                            書記官  楊哲偉
中    華    民    國    95    年    8     月    18    日
論罪法條：
刑法第284 條第1 項前段
因過失傷害人者，處6 月以下有期徒刑、拘役或5 百元以下罰金
，致重傷者，處1 年以下有期徒刑、拘役或5 百元以下罰金。


司法院資訊處製作；財團法人民間司法改革基金會備份。
